【裁判字號】    99,上訴,591
【裁判日期】    990422
【裁判案由】    毒品危害防制條例
【裁判全文】
臺灣高等法院臺中分院刑事判決         99年度上訴字第591號
上  訴  人  臺灣臺中地方法院檢察署檢察官
上  訴  人
即  被  告  丙○○
            呂志鴻
共同指定
辯護人      本院公設辯護人  甲○○
上列上訴人等因被告等違反毒品危害防制條例案件，不服臺灣臺
中地方法院98年度訴字第2738號、第3752號中華民國99年1月12
日第一審判決（起訴案號：臺灣臺中地方法院檢察署97年度偵字
第24438號、98年度偵字第20737號），提起上訴，本院判決如下
：
    主  文
原判決撤銷。
丙○○犯如附表所示各罪，均為累犯，分別處如附表所示之刑。
主刑部分應執行有期徒刑拾貳年。扣案之第一級毒品海洛因壹拾
包（淨重零點柒肆公克，含包裝袋壹拾個）及海洛因殘渣袋貳包
均沒收銷燬之，扣案之行動電話（內含0000000000號SIM卡）壹
支沒收，未扣案之販賣第一級毒品所得新臺幣壹萬壹仟元沒收，
如全部或一部不能沒收時，以其之財產抵償之。
呂志鴻共同犯販賣第一級毒品未遂罪，累犯，處有期徒刑參年拾
月，扣案之第一級毒品海洛因壹拾包（淨重零點柒肆公克，含包
裝袋壹拾個）沒收銷燬之。
    犯罪事實
一、丙○○（綽號「阿昌」）曾因違反毒品危害防制條例案件，
    經臺灣臺中地方法院以94年度訴字第795號判決判處有期徒
    刑10月、6月確定，又因竊盜案件，經臺灣臺中地方法院以
    94年度易字第803號判決判處有期徒刑1年，並定應執行刑為
    有期徒刑2年1月確定；復因竊盜案件，經臺灣臺中地方法院
    以95年度易字第612號判決判處有期徒刑1年5月確定，嗣上
    開案件經分別減刑，並定應執行刑為有期徒刑為1年15日確
    定並入監執行，於民國（下同）96年12月20日假釋出監，於
    97年3月14日假釋期間期滿，視為執行完畢。呂志鴻前因竊
    盜、搶奪等案件，經臺灣臺中地方法院分別判處有期徒刑6
    月、10月確定，嗣並定其應執行刑有期徒刑1年3月確定，於
    93年11月9日縮刑期滿執行完畢。
二、丙○○、呂志鴻明知海洛因屬毒品危害防制條例第2條第2項
    第1款所定之第一級毒品，不得持有、販賣，丙○○為供自
    身施用，向綽號「小隻」即張耿豪之成年男子在臺中市之逢
    甲大學附近，買入第一級毒品海洛因後，竟意圖營利，基於
    販賣第一級毒品海洛因之分別犯意，以其使用之0000000000
    、0000000000、0000000000號行動電話，作為販賣第一級毒
    品海洛因聯絡之用，於如附表編號1、2、3、4所示時、地販
    賣第一級毒品海洛因予邱志賢、曾世全、鄭家榮及莊志誠等
    人。又因呂志鴻缺錢購買毒品，丙○○竟與呂志鴻基於意圖
    營利及販賣第一級毒品海洛因之犯意聯絡，由丙○○提供純
    度較高之第一級毒品海洛因吸食作為呂志鴻報酬，並由丙○
    ○提供毒品且指示呂志鴻騎乘機車將第一級毒品海洛因交付
    予購買者，於附表編號5所示之時、地，共同販賣第一級毒
    品海洛因予鍾添文未遂。
    理      由
一、認定犯罪事實所憑之證據及理由：
（一）按當事人、代理人或辯護人於法院調查證據時，知有第15
      9條第1項不得為證據之情形，而未於言詞辯論終結前聲明
      異議者，視為有前項之同意，刑事訴訟法第159條之5第2
      項定有明文。此乃係基於證據資料愈豐富，愈有助於真實
      發現之理念，酌採當事人進行主義之證據處分權原則，並
      強化言詞辯論主義，透過當事人等到庭所為之法庭活動，
      在使訴訟程序順暢進行之要求下，承認傳聞證據於一定條
      件內，得具證據適格。此種「擬制同意」，因與同條第一
      項之明示同意有別，實務上常見當事人等係以「無異議」
      或「沒有意見」表示之，斯時倘該證據資料之性質，已經
      辯護人閱卷而知悉，或自起訴書、原審判決書之記載而了
      解，或偵、審中經檢察官、審判長、受命法官告知，或被
      告逕為認罪答辯或有類似之作為、情況，即可認該相關人
      員於調查證據之時，知情而合於擬制同意之要件（最高法
      院96年度台上字第4174號判決要旨參照）。查本件檢察官
      、被告及其辯護人於原審準備程序及審判期日均未對本院
      下述所引用之證據表示意見，且迄至本院言詞辯論終結前
      亦未聲明異議，本院審酌該等證據資料製作時之情況，尚
      無違法不當及證明力明顯過低之瑕疵，且為證明被告丙○
      ○、呂志鴻之犯罪事實存否所必要，認為以之作為證據應
      屬適當，揆諸前開說明，自均具證據能力。
（二）被告丙○○、呂志鴻於警詢、檢察官偵訊時及原審準備程
      序、原審及本院審理時均就前揭犯罪事實坦承不諱。
（三）證人鄭家榮、莊志誠、曾世全、邱志賢等人分別於警詢中
      及檢察官偵訊時，證述其等確有施用第一級毒品海洛因，
      且該等海洛因係以行動電話或公共電話，撥打被告丙○○
      使用之0000000000號、0000000000號、0000000000號之行
      動電話購買而取得，並經證人邱志賢、莊志誠於偵查中指
      認無誤，亦有指認犯罪嫌疑人紀錄表附卷可稽；而000000
      0000號、0000000000號、0000000000號之行動電話，確為
      被告丙○○在使用，並以該電話與上開證人聯絡買賣海洛
      因之事由，業經被告丙○○於警詢、偵訊自承；復有臺灣
      臺中地方法院核發之97年度聲監字第00779號、000860號
      、97年度聲監續字第000435號通訊監察書、彰化機動查緝
      通訊監察作業譯文摘要報告表在卷可憑，是上開證人所述
      有向被告丙○○購買海洛因一事，確屬可信。
（四）被告丙○○提供海洛因並指示被告呂志鴻於97年7月11日
      21 時30分許，在臺中縣大甲鎮之文武國小欲將海洛因交
      付予證人鍾添文時為警查獲，並扣得海洛因10小包，亦業
      據證人鍾添文於警詢、偵訊證述屬實，復有扣案之10包海
      洛因可稽，亦足認被告丙○○與被告呂志鴻有共同販賣第
      一級毒品海洛因予證人鍾添文未遂之事實。
（五）此外，另有門號0000000000行動電話雙向通聯紀錄、門號
      0000000000號行動電話通聯紀錄查詢、門號0000000000號
      行動電話通聯調閱查詢單、NOKIA手機（含門號000000000
      0）、中山醫學大學檢驗科檢驗報告、扣押物品照片、扣
      案物品目錄、法務部調查局鑑定書等在案足以佐證。
（六）販賣海洛因係違法行為，非可公然為之，亦無公定價格，
      且容易分裝並增減份量，而每次買賣之價量，可能隨時依
      雙方關係深淺、資力、需求量及對行情認知、來源是否充
      裕、查緝是否嚴謹、購買者被查獲時供述購買對象之可能
      風險之評估等情形，而異其標準，非可一概而論，其販賣
      之利得，除被告坦承犯行或價量俱臻明確外，委難察得實
      情，惟販賣之人從價差或量差中牟利之方式雖異，其意圖
      營利之販賣行為則同一，加以我國對毒品海洛因之施用或
      販賣，查緝甚嚴，販賣海洛因之刑度極重，苟非意圖販賣
      營利，一般人焉有可能甘冒重刑而販賣海洛因。本案雖因
      未能查知被告丙○○買入毒品海洛因之成本，致無法查得
      其販賣海洛因之確實利潤為何，惟依前述被告丙○○於檢
      察官偵訊中坦承賣海洛因，中間有賺價差，有時買過來再
      轉賣，中間留一點，賺這部分讓被告丙○○自己施用的，
      被告呂志鴻則陳述被告丙○○有免費提供海洛因供伊吸食
      等語，是被告丙○○、呂志鴻確有意圖營利而販賣海洛因
      之犯意，殊堪認定。
（七）綜上所述，被告丙○○、呂志鴻有如附表所示販賣海洛因
      之犯罪事證已臻明確，其犯行洵堪認定，應依法論罪科刑
      。
二、論罪科刑之法律依據：
（一）被告丙○○、呂志鴻行為後，毒品危害防制條例業於98年
      5月20日修正公布，並於98年5月22日生效，自應依刑法第
      2條第1項規定，比較應適用之法律。又毒品危害防制條例
      第4條第1項原規定「製造、運輸、販賣第一級毒品者，處
      死刑或無期徒刑；處無期徒刑者，得併科新臺幣1千萬元
      以下罰金。」，第17條原規定「犯第4條第1項至第4項、
      第5條第1項至第4項前段、第6條第1項至第4項、第7條第1
      項至第4項、第8條第1項至第4項、第10條或第11條第1項
      、第2項之罪，供出毒品來源，因而破獲者，得減輕其刑
      。」；嗣該條例經立法院修、增定第4條、第11條、第11
      條之1、第17條、第20條及第25條等條文，並經總統於98
      年5月20日以華總一義字第09800125141號令公布施行；查
      上開條例第36條固規定「本條例自公布日後6個月施行。
      」等語，惟此乃該條例於92年7月9日修正公布之規定，是
      該條例第36條就「本條例自公布日後6個月施行。」之規
      定，當係指92年7月9日修正公布之條文而言，上述於98年
      5月20日修正公布之條文，自仍應依據中央法規標準法之
      規定，於公布後第3日生效，合先敘明。而毒品危害防制
      條例第4條第1項修正後規定「製造、運輸、販賣第一級毒
      品者，處死刑或無期徒刑；處無期徒刑者，得併科新臺幣
      2千萬元以下罰金。」，是被告丙○○、呂志鴻二人犯販
      賣第一級毒品罪於裁判時所適用之規定已有修正，修正前
      後就犯販賣第一級毒品罪得處死刑、無期徒刑之規定，雖
      無不同，惟就罰金部分，犯販賣第一級毒品罪如處無期徒
      刑者，罰金刑由得併科新臺幣1千萬元以下罰金，修正為
      得併科新臺幣2千萬元以下罰金，是修正後之規定顯較不
      利於被告。另同條例第17條並增列第2項規定「犯第4條至
      第8條之罪於偵查及審判中均自白者，減輕其刑。」，則
      被告丙○○、呂志鴻二人自警詢、偵查、原審法院審理及
      本院審理中就被訴犯販賣第一級毒品犯罪皆為自白認罪供
      述，核與上開條例第17條第2項之減輕其刑規定構成要件
      該當。則被告丙○○、呂志鴻二人犯上述販賣第一級毒品
      罪，依新修正毒品危害防制條例第4條第1項，就得併科罰
      金之規定雖不利於被告丙○○、呂志鴻，惟依同條例第17
      條第2項規定，應減輕其刑，即應就主刑之處死刑或無期
      徒刑之部分減輕之，自以一體適用修正後之毒品危害防制
      條例第4條第1項、第17條第2項之規定最有利於被告丙○
      ○、呂志鴻。另同條例第19條第1項修正前、後之條文，
      對被告並無利與不利之問題，爰直接適用修正後之毒品危
      害防制條例第19條第1項之規定。
（二）查海洛因係毒品危害防制條例第2條第2項第1款所規定之
      第一級毒品，不得非法持有、販賣。被告丙○○於購毒之
      初原欲自身施用，於向張耿豪購入第一級毒品海洛因後，
      始起意販賣第一級毒品予如附表所載之人，此經被告丙○
      ○於審理中陳述明確，本件亦無證據證明被告丙○○於購
      入第一級毒品海洛因時即有販出之意圖，故核被告丙○○
      各次販賣海洛因所為，如附表編號1至4部分均係犯98年5
      月20日修正後毒品危害防制條例第4條第1項之販賣第一級
      毒品罪，被告丙○○、呂志鴻所犯如附表編號5部分所為
      ，係犯98年5月20日修正後毒品危害防制條例第4條第1項
      、第6項之販賣第一級毒品未遂罪；被告丙○○、呂志鴻
      販賣第一級毒品海洛因時所持有第一級毒品海洛因之低度
      行為，應為販賣之高度行為所吸收，均不另論罪。
（三）按數行為於同時同地或密切接近之時地實施，侵害同一之
      法益，各行為之獨立性極為薄弱，依一般社會健全觀念，
      在時間差距上，難以強行分開，在刑法評價上，以視為數
      個舉動之接續施行，合為包括之一行為予以評價，較為合
      理，則屬接續犯，而為包括之一罪（最高法院86年台上字
      第3295號判例可資參照）。本件被告丙○○分別於不同時
      間、地點販賣海洛因，每次在時間及地點差距上，可以分
      開，在刑法評價上，各具獨立性，各次行為皆可單獨成立
      犯罪，顯非於同時同地或密切接近之時地實施犯罪之接續
      犯。另所謂集合犯，係指依一般社會通念，特定犯罪行為
      具有反覆實施之特性，立法者於制定刑罰法律之初，亦已
      認知該種行為類型之反覆性，而有意藉由法條中客觀構成
      要件之行為要素，含括上開具有反覆實施特性之數個犯罪
      行為，仍僅接受一次刑法之評價為已足。而販賣毒品罪，
      不論行為人或為零星偶一為之，或不間斷為之，其於行為
      終了時，即已達營利之目的，自難認立法者於制定刑罰法
      律之初，已認知販賣毒品行為必屬具反覆性之犯罪，且有
      意藉由法條中客觀構成要件之行為要素，含括上開具有反
      覆實施特性之數個犯罪行為。況依94年2月2日總統令修正
      公布，並自95年7月1日施行之刑法，其修正既依據「刑罰
      公平原則」之考量，刪除有關連續犯之規定，並將含有連
      續犯性質之常業犯一併全數刪除（參見刑法修正草案總說
      明），則再以集合犯之概念評價多數販賣毒品之行為，即
      有不當。準此，本件被告丙○○如附表所示多次販賣第一
      級毒品罪之行為，當無論以接續犯或集合犯之餘地，此時
      則應回歸一般刑法上行為單、複數之認定，而予論罪科刑
      ，較稱妥適。是被告丙○○所犯如附表所示販賣第一級毒
      品各罪間，犯意各別，行為互殊，應予分論併罰。
（四）被告丙○○、呂志鴻就如附表編號5所示販賣第一級毒品
      海洛因未遂罪之犯行，互有犯意聯絡及行為分擔，為共同
      正犯。
（五）被告丙○○、呂志鴻有如犯罪事實欄所載刑之宣告及執行
      ，有臺灣高等法院被告前案紀錄表在卷可按，被告丙○○
      、呂志鴻於有期徒刑執行完畢後5年內，故意再犯本件最
      重本刑均為有期徒刑以上之各罪，皆屬累犯，除法定刑為
      死刑、無期徒刑部分，依法不得加重外，其餘罰金刑部分
      均應依刑法第47條第1項之規定加重其刑。
（六）被告丙○○、呂志鴻就如附表編號5所示之販賣第一級毒
      品海洛因部分，為未遂犯，爰依刑法第25條第2項規定，
      減輕之。
（七）被告丙○○所犯本件販賣第一級毒品各罪，供出毒品來源
      為綽號「小隻」之張耿豪，並由臺灣臺中地方法院檢察署
      檢察官分案偵辦中，此有該署98年10月20日中檢輝讓97偵
      24438字第126224號函附卷可稽，是被告丙○○已供出毒
      品來源，並因而查獲張耿豪，所犯各罪均依98年5月20日
      修正後毒品危害防制條例第17條第1項之規定，減輕其刑
      。
（八）被告丙○○、呂志鴻於偵查及審判中均自白如附表所示販
      賣第一級毒品海洛因之犯罪事實，其等所犯各罪，均依98
      年5月20日修正後毒品危害防制條例第17條第2項規定減輕
      其刑。
（九）被告丙○○、呂志鴻所犯上開各罪刑之加重及減輕，依刑
      法第69條、第70條規定，就併科罰金部分先加後遞減之，
      就法定刑為死刑、無期徒刑部分則遞予減輕其刑。
（十）再有無刑法第59條酌減其刑之適用，應就被告犯罪行為時
      之情狀為觀察，尚難因其在犯罪後，另有類如自首、自白
      或供出毒品來源因而查獲等法定減輕其刑或免除其刑之事
      由，即反推無刑法第59條之適用，否則將有違刑法第62條
      鼓勵被告自新，以及毒品危害防制條例第17條「為有效破
      獲上游之製造、販賣、運輸毒品組織，鼓勵毒販供出毒品
      來源之上手，有效推展斷絕供給之緝毒工作，對查獲之毒
      販，供出毒品來源，因而破獲者，修正為應減輕其刑或免
      除其刑。又為使製造、販賣或運輸毒品案件之刑事訴訟程
      序儘早確定，鼓勵被告自白認罪，開啟其自新之路，對製
      造、販賣或運輸毒品罪之被告於偵查及審判中均自白者，
      增列應減輕其刑之規定，採行寬厚之刑事政策」之立法意
      旨。況毒品危害防制條例第17條第2項之增訂，既出於採
      行寬厚之刑事政策，當無排除刑法第59條規定同時適用之
      理。本件被告呂志鴻有多次施用毒品之前科（見卷附臺灣
      高等法院被告前案紀錄表），並因而受觀察勒戒、強制戒
      治及判刑，其身染施用毒品之惡習，進而為本件販賣毒品
      之行為，究其原因當係肇於被告呂志鴻本身無法戒絕毒品
      ，亦不知尋覓適當之機構協助導正，其販賣毒品之行為雖
      不可取，亦非主嫌，僅係替被告丙○○送毒品予購毒者，
      並向購毒者收受所交付之金錢，惟本次並無所得，相對於
      長期且大量販賣毒品之大毒梟，其對社會治安及國民健康
      所造成之危害尚屬較輕，被告呂志鴻因一時失慮而觸犯重
      典，然刑罰除制裁之功能外，更寓有教育、感化之目的，
      使誤入歧途而有心改善者，能早日復歸社會，是本件被告
      呂志鴻所犯販賣第一級毒品海洛因未遂罪之情節，不免有
      情輕法重之情形，其犯罪情狀顯可憫恕，雖科以遞減其刑
      後之法定最低刑度仍嫌過重，爰依刑法第59條之規定酌減
      其刑，並再遞減之。
（十一）原審判決認被告丙○○、呂志鴻二人均罪證明確予以論
        罪科刑，固非無見，惟原審判決被告丙○○、呂志鴻二
        人販賣第一級毒品部分適用98年5月20日修正前之毒品
        危害防制條例第4條第1項規定，惟就被告丙○○、呂志
        鴻二人自白以及被告丙○○供出毒品來源予以減輕其刑
        部分割裂適用98年5月20日修正後之毒品危害防制條例
        第17條第1項、第2項之規定，顯有違誤。原審法院檢察
        署檢察官亦執上開原審割裂適用98年5月20日修正前之
        毒品危害防制條例第4條第1項規定以及98年5月20日修
        正後之毒品危害防制條例第17條規定，顯有違誤，指摘
        原審判決不當，即有理由。被告丙○○上訴主張其均自
        白犯行，且供出來源，原審未依刑法第59條酌減其刑，
        顯有未洽，惟按被告丙○○自白犯行及供出來源係固合
        於98年5月20日修正後毒品危害防制條例第17條第1項、
        第2項減刑之事由，然非屬刑法第59條犯罪情節情堪憫
        恕之酌減其刑事由，原審未因被告丙○○自白犯行及供
        出來源而依刑法第59條酌減其刑，並無何不當之處。另
        原審法院檢察署檢察官上訴意旨認98年5月20日修正後
        之毒品危害防制條例第17條第1項、第2項兩項減刑規定
        係屬法規競合，應僅優先適用該條例第17條第1項之規
        定減輕其刑，且引最高法院98年台上字第7231號判決為
        其依據，原審判決依上開規定分別就第17條第1項及第
        17 條第2項為二次減刑，容有未洽，且原審判決對被告
        二人之量刑均屬過輕等語，惟查：98年5月20日修正後
        之毒品危害防制條例第17條第1項、第2項兩項減刑規定
        ，目的不同，一為供出來源以利犯罪之追查，一為自白
        犯罪，期能節省司法資源避免浪費，兩者立法目的不同
        ，並不具競合關係，且最高法院99年台上字第1380號判
        決亦採此見解，是原審對被告丙○○予以分別減刑，並
        無何違誤之處，又原審係因被告丙○○、呂志鴻二人均
        分別有上述之減刑事由，且審酌原審判決所列之情節予
        以量刑，另上開上訴意旨復誤認98年5月20日修正後之
        毒品危害防制條例第17條第1項、第2項應僅擇一適用屬
        單一減刑之事由，致認原審量刑過輕，顯有誤會，且原
        審對於被告呂志鴻部分，業已審酌上開情節而為量刑，
        並無何過輕之處。原審法院檢察署檢察官就此部分之上
        訴以及被告丙○○上開上訴雖均無理由，惟原審判決既
        有上開可議之處，自應由本院將原審判決予以撤銷改判
        。爰審酌被告丙○○、呂志鴻有多次犯罪前科之品性（
        參卷附臺灣高等法院被告前案紀錄表），其等明知海洛
        因係戕害人身心之毒品，為貪圖不法利益，竟販賣予他
        人施用，危害社會治安及國民健康，且販賣毒品為政府
        戮力查緝之罪，海洛因皆足以使施用者導致精神、性格
        異常，造成生命危險之生理成癮性及心理依賴性，且使
        購買者有時為購買海洛因而另起犯罪之心，惟念被告丙
        ○○各次販賣海洛因之所得、數量均非多，被告呂志鴻
        僅販賣1次，且無所得，暨被告丙○○、呂志鴻均坦承
        犯行之犯後態度等一切情狀，分別量處如附表所示之刑
        ，以資懲儆，並就被告丙○○部分依法酌定應執行之刑
        ，兼勵自新。至檢察官就被告丙○○所犯販賣第一級毒
        品罪，具體求刑有期徒刑16年以上，就被告呂志鴻所犯
        販賣第一級毒品未遂罪，具體求刑有期徒刑9年以上，
        然本院審酌上情，認就被告丙○○、呂志鴻量處如主文
        第二項、第三項所示之刑，已足資懲儆，檢察官上開具
        體求刑，尚屬過重，併予敘明。
（十二）按共同正犯因相互間利用他人之行為，以遂行其犯意之
        實現，本於責任共同之原則，有關沒收部分，對於共犯
        間供犯罪所用之物，自均應為沒收之諭知。又按毒品危
        害防制條例第19條第1項規定，犯販賣毒品罪者，其犯
        罪所得之財物均沒收之，係採義務沒收主義。故販賣毒
        品所得之對價，不問其中成本若干，利潤多少，均應全
        部諭知沒收，貫徹政府查禁煙毒之決心，以符立法本旨
        ；又犯毒品危害防制條例第4條之販賣第一級或第二級
        毒品罪者，依同條例19條第1項規定，其因犯罪所得之
        物沒收之，如全部或一部不能沒收時，追徵其價額或以
        其財產抵償之。所稱因犯罪所得之物，自以實際所得者
        為限，苟無所得或尚未取得者，自無從為沒收及追繳或
        抵償之諭知；共同正犯之犯罪所得為現款時，因係合併
        計算，且於全部或一部不能沒收時，以其財產抵償之，
        為避免執行時發生重複沒收、抵償之情形，故各共同正
        犯之間係採連帶沒收主義，於裁判時應諭知連帶沒收，
        不得就全體共同正犯之總所得，對各該共同正犯分別重
        複諭知沒收。
（十三）扣案之第一級毒品海洛因10包（淨重0.74公克）及第一
        級毒品海洛因殘渣袋2包，為查獲之第一級毒品，依上
        所述，均依毒品危害防制條例第18條第1項沒收銷燬之
        ，扣案之行動電話（內含0000000000號sim卡）1支雖為
        賴怡婷所申請，此有中華電信通聯紀錄查詢系統附卷可
        稽，惟被告丙○○於警詢中坦承為其所有並使用，並供
        其販賣第一級毒品之用，依毒品危害防制條例第19條第
        1 項沒收之（因已扣案，自無不能沒收之情形，故毋庸
        諭知追徵其價額）。
（十四）本件除附表編號5部分之被告丙○○與共同被告呂志鴻
        共同販賣第一級毒品海洛因未遂，而未有所得外，其餘
        被告丙○○犯罪所得（2000元、3000元、1000元、5000
        元，共計11000元）11000元，並未扣案，然依上開說明
        及毒品危害防制條例第19條第1項之規定，仍應予沒收
        ，如全部或一部不能沒收時，則以被告丙○○財產抵償
        之。
（十五）依毒品危害防制條例第19條第1項規定，犯該條例第4條
        之罪者，其供犯罪所用之物，應沒收之，並無如同條例
        第18條第1項所定「不問屬於犯人與否，沒收之」之明
        文，自屬相對沒收主義之立法，是其應沒收之物，亦以
        被告或共犯所有者為限。本件所扣得之自製塑膠勺子2
        支被告丙○○稱係供施用第一級毒品所用之物，行動電
        話（含門號0000000000號SIM卡）1支被告丙○○稱非用
        來販賣第一級毒品所用之物，而分裝袋1批亦無法證明
        係本件販賣第一級毒品所用之物；另本件未扣案之被告
        丙○○所持用門號0000000000、0000000000號行動電話
        雖係供被告丙○○販賣第一級毒品犯罪所用之物，惟上
        開2門號行動電話乃王國豪、張全雄所申設，有台灣大
        哥大雙向通聯資料查詢及電話客戶資料在卷可憑，而本
        案未扣得該SIM卡所裝之上開2行動電話機具及SIM卡，
        亦無其他證據證明被告丙○○為上開2行動電話SIM卡之
        所有人，自均不為沒收之諭知，附此敘明。
三、據上論斷，應依刑事訴訟法第369條第1項前段、第364條、
    第299條第1項前段，98年5月20日修正後毒品危害防制條例
    第4條第1項，第6項、第17條第1項、第2項、第18條第1項、
    第19條第1項。刑法第2條第1項但書、第11條、第25條第2項
    、第28條、第47條第1項、第51條第5款、第38條第1項第2款
    、第59條、第69條、第70條。
本案經檢察官乙○○到庭執行職務。
中    華    民    國    99    年    4     月    22    日
            刑事第二庭    審判長法  官  李  璋  鵬
                                法  官  胡  森  田
                                法  官  胡  忠  文
以上正本證明與原本無異。
如不服本判決應於收受送達後10日內向本院提出上訴書狀，其未
敘述上訴之理由者，並得於提起上訴後10日內向本院補提理由書
（均須按他造當事人之人數附繕本）「切勿逕送上級法院」。
                                書記官  廖  家  莉
中    華    民    國    99    年    4     月    22    日
附錄本案論罪科刑法條
修正前毒品危害防制條例第4條1項、第6項：
製造、運輸、販賣第一級毒品者，處死刑或無期徒刑；處無期徒
刑者，得併科新臺幣一千萬元以下罰金。
前五項之未遂犯罰之。
┌────────────────────────────────────┐
│附表：                                                                  │
├──┬───┬───┬───┬──────────┬──────────┤
│編號│購毒者│時  間│地  點│販 賣 毒 品 之 方 式│罪刑及沒收          │
├──┼───┼───┼───┼──────────┼──────────┤
│    │邱志賢│97年8 │臺中縣│邱志賢於97年8月24日 │丙○○犯販賣第一級毒│
│1   │      │月24日│后里鄉│中午12時18分許，以09│品罪，累犯，處有期徒│
│    │      │中午12│之月眉│00000000號行動電話撥│刑捌年。未扣案之販賣│
│    │      │時18分│國小  │打丙○○所使用098751│第一級毒品所得新臺幣│
│    │      │後某時│      │1274號行動電話，雙方│貳仟元沒收，如全部或│
│    │      │      │      │約在前址交易海洛因，│一部不能沒收時，以其│
│    │      │      │      │待丙○○於前揭時間開│財產抵償之。        │
│    │      │      │      │車抵達後，邱志賢即至│                    │
│    │      │      │      │駕駛座旁向丙○○拿取│                    │
│    │      │      │      │1包海洛因，丙○○交 │                    │
│    │      │      │      │付後，並向邱志賢收取│                    │
│    │      │      │      │價金新臺幣（下同）  │                    │
│    │      │      │      │2000元。            │                    │
├──┼───┼───┼───┼──────────┼──────────┤
│ 2  │曾世全│97年8 │台中縣│曾世全於97年8月30日 │丙○○犯販賣第一級毒│
│    │      │月30日│大甲鎮│17時53分許以家中之04│品罪，累犯，處有期徒│
│    │      │17時53│光明路│-00000000號電話撥打 │刑捌年。未扣案之販賣│
│    │      │分後某│123號 │門號0000000000行動電│第一級毒品所得新臺幣│
│    │      │時    │門口  │話與丙○○聯繫洽購海│參仟元沒收，如全部或│
│    │      │      │      │洛因後，雙方約定在前│一部不能沒收時，以其│
│    │      │      │      │址交易，後丙○○駕車│財產抵償之。        │
│    │      │      │      │旋即至約定地點，並在│                    │
│    │      │      │      │車上出售海洛因3包予 │                    │
│    │      │      │      │曾世全，曾世全則交付│                    │
│    │      │      │      │3000元之價金予丙○○│                    │
│    │      │      │      │。                  │                    │
├──┼───┼───┼───┼──────────┼──────────┤
│ 3  │鄭家榮│97年8 │苗栗縣│鄭家榮於97年8月30日 │丙○○犯販賣第一級毒│
│    │      │月30日│苑里鎮│上午11時37分許，以家│品罪，累犯，處有期徒│
│    │      │中午12│龍德家│中之000000000號電話 │刑捌年。未扣案之販賣│
│    │      │時許  │商附近│撥打門號0000000000行│第一級毒品所得新臺幣│
│    │      │      │之省道│動電話與丙○○聯繫洽│壹仟元沒收，如全部或│
│    │      │      │旁萊爾│購毒品後，雙方即約定│一部不能沒收時，以其│
│    │      │      │富超商│前址交易海洛因，鄭家│財產抵償之。        │
│    │      │      │對面  │榮於同日上午11時57分│                    │
│    │      │      │      │許到達前址，再以門號│                    │
│    │      │      │      │0000000000號行動電話│                    │
│    │      │      │      │撥打門號0000000000號│                    │
│    │      │      │      │行動電話予丙○○表示│                    │
│    │      │      │      │已到達，嗣丙○○開車│                    │
│    │      │      │      │抵達約定地點，鄭家榮│                    │
│    │      │      │      │隨即上車向丙○○拿取│                    │
│    │      │      │      │1包海洛因，丙○○則 │                    │
│    │      │      │      │向鄭家榮收取1000元之│                    │
│    │      │      │      │價金。              │                    │
├──┼───┼───┼───┼──────────┼──────────┤
│ 4  │莊志誠│97年10│台中縣│莊志誠於97年10月4日 │丙○○犯販賣第一級毒│
│    │      │月4日 │大甲鎮│以門號0000000000行動│品罪，累犯，處有期徒│
│    │      │15時30│經國路│電話撥打門號00000000│刑捌年。扣案之NOKIA │
│    │      │分許  │之順天│45行動電話與丙○○聯│行動電話（含門號0919│
│    │      │      │加油站│繫洽購毒品後，雙方商│466845號SIM卡）壹支 │
│    │      │      │附近  │議毒品交易事宜後即約│沒收。未扣案之販賣第│
│    │      │      │      │在前址處見面交易，鍾│一級毒品所得新臺幣伍│
│    │      │      │      │萬環即於前開時間開車│仟元沒收，如全部或一│
│    │      │      │      │到達該處，並交付1包 │部不能沒收時，以其財│
│    │      │      │      │海洛因約4分之1錢即  │產抵償之。          │
│    │      │      │      │0.9 公克，並向莊志誠│                    │
│    │      │      │      │收取價金5000元。    │                    │
├──┼───┼───┼───┼──────────┼──────────┤
│ 5  │鍾添文│97年7 │臺中縣│鍾添文欲購買海洛，乃│丙○○犯共同販賣第一│
│    │      │月11日│大甲鎮│以電話與丙○○聯絡購│級毒品未遂罪，累犯，│
│    │      │21時30│文曲路│買毒品事宜，雙方並約│處有期徒刑肆年。扣案│
│    │      │分許  │61號之│在前揭地點交易，而鍾│之第一級毒品海洛因壹│
│    │      │      │文武國│萬環交付海洛因10包（│拾包（淨重零點柒肆公│
│    │      │      │小    │淨重0.74公克）予呂志│克，含包裝袋壹拾個）│
│    │      │      │      │鴻，並指示呂志鴻負責│沒收銷燬之。        │
│    │      │      │      │將其中1包至鍾添文相 │                    │
│    │      │      │      │約之前址處，欲以10  │                    │
│    │      │      │      │00元之代價，出售予鍾│                    │
│    │      │      │      │添文，惟因呂志鴻於同│                    │
│    │      │      │      │日21時30分許，在前址│                    │
│    │      │      │      │等候時，因形跡可疑為│                    │
│    │      │      │      │警查獲，並扣得10包海│                    │
│    │      │      │      │洛因而未遂。        │                    │
└──┴───┴───┴───┴──────────┴──────────┘

司法院資訊處製作；財團法人民間司法改革基金會備份。
